【裁判字號】    97,抗更(一),29
【裁判日期】    970829
【裁判案由】    假處分
【裁判全文】
臺灣高等法院民事裁定                97年度抗更(一)字第29號
抗  告  人  羅東鋼鐵廠股份有限公司
法定代理人  甲○○
上列抗告人因與相對人靖瑋營造有限公司間假處分事件，對於中
華民國97年3月14日臺灣宜蘭地方法院97年度裁全字第193號所為
裁定提起抗告，經最高法院第一次發回更審，本院裁定如下：
      主  文
抗告駁回。
抗告及發回前再抗告訴訟費用由抗告人負擔。
      理  由
一、相對人在原法院聲請意旨略以：相對人於民國95年2月11日
    與抗告人簽訂鋼筋材料訂購協議書，約定抗告人於合約到期
    日之97年2月10日以前，應依相對人之訂料單交付鋼筋材料
    ，詎抗告人屆期竟未依約履行，致相對人至少受有新台幣（
    下同）20,189,657元之損害，相對人依法得向抗告人請求債
    務不履行之損害賠償；又兩造如互負債務，相對人亦得向抗
    告人主張抵銷。因抗告人執有相對人為支付鋼筋貨款所簽發
    發票日97年3月31日、金額為3,379,600元之支票乙紙（下稱
    系爭支票），為避免抗告人執該支票為付款之提示，致相對
    人日後無法向抗告人主張抵銷，而受有重大損害，相對人願
    供擔保以補釋明之不足，爰依民事訴訟法第532條、第538條
    第1項、票據法施行細則第4條規定聲請假處分，禁止抗告人
    就其所持有系爭支票於本案判決確定前，向付款人為付款之
    提示云云。
二、按債權人就金錢請求以外之請求，欲保全強制執行者，得聲
    請假處分；假處分，非因請求標的之現狀變更，有日後不能
    強制執行，或甚難執行之虞者，不得為之。於爭執之法律關
    係，為防止發生重大之損害或避免急迫之危險或有其他相類
    之情形而有必要時，得聲請為定暫時狀態之處分。又票據為
    不得享有票據上權利或票據權利應受限制之人獲得時，原票
    據權利人得依假處分程序，聲請法院為禁止占有票據之人向
    付款人請求付款之處分。民事訴訟法第532條、第538條第1
    項、票據法施行細則第4條分別定有明文。
三、經查：
  (一)依票據法施行細則第4條規定，得聲請上開假處分者既僅
      限於該票據之原權利人，而上開票據之原權利人即為抗告
      人，而非相對人，相對人係發票人，依法有擔保該票據付
      款之義務，應屬票據債務人，自無從依上開規定聲請假處
      分（最高法院70年度台抗字第514號裁定要旨參照）。
  (二)本件相對人已表明其聲請假處分，係為保全相對人返還系
      爭支票之請求（見本院前審卷頁16反面），核屬依民事訴
      訟法第532條聲請保全之假處分，而非民事訴訟法第538條
      第1項之定暫時狀態之假處分。又依相對人所提出之兩造
      鋼筋材料訂購協議書、相對人交運鋼筋材料傳真、瑞陽鋼
      鐵股份有限公司報價單、營造工程物價指數銜接表、支票
      等（以上均為影本），已足釋明相對人主張對抗告人之系
      爭支票返還請求。再觀之相對人提出之系爭支票，堪認其
      票載發票日97年3月31日於本件聲請時已將屆期，是應認
      相對人就請求標的之現狀將變更而有日後不能或甚難執行
      之虞之假處分原因，已提出釋明之方法，雖該釋明尚有未
      足，惟其既陳明願供擔保以補其釋明之不足，則本件假處
      分之聲請，依上開說明，應予准許。原裁定為准相對人供
      擔保後禁止抗告人就系爭支票提示付款之假處分，於法並
      無違誤。抗告人抗告意旨指摘原裁定不當，聲明廢棄，即
      無理由，應予駁回。
四、據上論結，本件抗告為無理由，爰裁定如主文。
中    華    民    國    97    年    8     月    29    日
                    民事第十四庭
                        審判長法  官  張  蘭
                              法  官  黃麟倫
                              法  官  鄭純惠
正本係照原本作成。
本裁定除以適用法規顯有錯誤為理由，並經本院許可外，不得再
抗告。如提起再抗告，應於收受後10日內委任律師為訴訟代理人
向本院提出再抗告狀。並繳納再抗告費新台幣１千元。
中    華    民    國    97    年    9     月    2     日
                              書記官  劉麗芬


司法院資訊處製作；財團法人民間司法改革基金會備份。
